臺灣新竹地方法院民事簡易判決
111年度竹北簡字第51號
原      告  和泰產物保險股份有限公司

法定代理人  莊瑞德  
訴訟代理人  劉亭妤  
            黃于珍  
被      告  劉紹鈞  

上列當事人間損害賠償事件，本院於民國111年3月10日辯論終結
，判決如下：
    主  文
被告應給付原告新臺幣貳拾萬柒仟伍佰零伍元，及自民國一一○
年十二月二十二日起至清償日止，按年息百分之五計算之利息。
原告其餘之訴駁回。
訴訟費用由被告負擔百分之八十五，餘由原告負擔。
本判決原告勝訴部分得假執行。
    事實及理由
壹、程序方面：
    被告經合法通知，未於言詞辯論期日到場，核無民事訴訟法
    第386條所列各款情形，爰依原告之聲請，由其一造辯論而
    為判決。
貳、實體方面：
一、原告主張：被告於民國(下同)109年5月23日駕駛車號000-00
    00號自小客車，於新竹縣竹北市縣政二路與光明六路口，因
    行駛時未保持行車安全距離，致撞損原告承保，由訴外人蔡
    昌峰駕駛之車號000-0000號自小客車(下稱系爭車輛)，經修
    復費用共計新臺幣(下同)243,154元(含工資77,536元、零件
    165,618元)，原告已依約賠付該車修復必要費用，為此，爰
    依侵權行為及保險代位之法律關係提起本件訴訟，並聲明：
    被告應給付原告243,154元，及自起訴狀繕本送達之翌日起
    至清償日止，按年息百分之5計算之利息；請依職權宣告假
    執行。　　　　　　
二、被告未於言詞辯論期日到場，亦未提出準備書狀作何聲明或
    陳述。
三、本院之判斷：
(一)原告主張之前揭事實，業據其提出道路交通事故當事人登記
    聯單、道路交通事故現場圖、統一發票、車輛受損照片、行
    照及估價單等件為證（見竹北司簡調卷第13至55頁、本院卷
    第25至61頁），復經本院依職權向新竹縣政府警察局竹北分
    局調閱本件車禍事故資料，經該局以110年11月18日竹縣北
    警交字第1103602537號函檢送道路交通事故現場圖、現場照
    片、道路交通事故調查報告表、談話紀錄表等件附卷可稽（
    見竹北司簡調卷第67至82頁），而被告迄未到場爭執，亦未
    提出任何有利於己之聲明、陳述或證據以供本院審酌，自堪
    信原告之主張應為真實。　　
(二)按汽車行駛時，汽車在同一車道行駛時，除擬超越前車外，
    後車與前車之間應保持隨時可以剎停之距離；駕駛人應注意
    車前狀況及兩車併行之間隔，並隨時採取必要之安全措施，
    道路交通安全規則第94條第1項、第3 項定有明文。查被告
    駕駛肇事車輛，行經前揭地點，本應注意上開規定，並隨時
    採取必要之安全措施，竟疏未注意前方停等紅燈之系爭車輛
    ，致剎車不及而發生追撞事故，業據被告於警訊自陳：「我
    當時從縣政二路(南往北方向)直行，因精神不濟不慎撞到於
    前方停等紅燈BEP-3087自小客車」等語可明，有道路交通事
    故談話紀錄表在卷可證（見竹北司簡調卷第81頁），且事故
    當時路況、天候、視線均正常，無障礙物，標誌標線清楚，
    是事故發生當時並無不能注意之情事，足認被告對於本件事
    故之發生，顯有過失，且其過失行為與系爭車輛受損之結果
    間具有相當因果關係甚明，則被告就本件肇事應負全部過失
    侵權行為責任，洵堪認定。
(三)次按因故意或過失，不法侵害他人之權利者，負損害賠償責
    任；汽車、機車或其他非依軌道行駛之動力車輛，在使用中
    加損害於他人者，駕駛人應賠償因此所生之損害；不法毀損
    他人之物者，被害人得請求賠償其物因毀損所減少之價值，
    民法第184 條第1 項前段、第191 條之2 本文、第196 條分
    別定有明文。又按物被毀損時，被害人除得依民法第196 條
    之規定請求賠償外，並不排除民法第213 條至第215 條之適
    用，而依民法第196 條請求賠償物被毀損所減少之價額，得
    以修復費用為估定之標準，但以必要者為限（例如：修理材
    料以新品換舊品，應予折舊）（最高法院73年度台上字第15
    74號裁判意旨、最高法院77年度第9 次民事庭會議決議參照
    ）。查本件被告因前開過失行為，致原告所承保之系爭車輛
    受有損害等情，已如前述，則被告自應就系爭車輛之損害負
    損害賠償責任。本件原告所承保之系爭車輛因本件車禍受損
    ，支付必要費用共計243,154元(含工資77,536元、零件165,
    618元)，業經原告提出估價單、統一發票為證（見竹北司簡
    調卷第19頁、本院卷第61頁），經核上開估價單所列各修復
    項目與前開汽車受損之情形相符，堪認確係屬修復前開車輛
    所必要，而各項費用亦尚稱合理，則原告此部分主張即堪採
    信。惟系爭車輛係於108年11月出廠，有行車執照影本在卷
    可憑（見竹北司簡調卷第17頁），至本件肇事發生時（即10
    9年5月23日）已有7月，自應予以折舊，本院依行政院台（8
    6）財字第52053 號公布之固定資產耐用年數表及固定資產
    折舊率表，採定率遞減法計算其折舊，即自用小客車耐用年
    數為5年，每年折舊率千分之369 。上開修車零件費用為165
    ,618元，是扣除折舊金額後，被告所應賠償之零件部分費用
    為129,969元（計算方式如附表），再加上前開工資77,536
    元因無折舊之問題，且該部分之支出係屬修復系爭車輛所必
    要之費用，準此，合計系爭車輛因本件車禍毀損而減少之價
    額為207,505元（計算式：工資77,536元＋折舊後之零件129,
    969元=207,505元）。
(四)又按，被保險人因保險人應負保險責任之損失發生，而對於
    第三人有損失賠償請求權者，保險人得於給付賠償金額後，
    代位行使被保險人對於第三人之請求權，保險法第53條第1 
    項亦定有明文；而此項法定代位權之行使，有債權移轉之效
    果，故於保險人給付賠償金額後，被保險人對於第三人請求
    權即移轉於保險人（最高法院69年度台上字第923 號判例意
    旨參照）。查原告業已依保險契約之約定賠付所承保前開車
    輛之修復費用等情，有統一發票、估價單在卷可考，參諸前
    開說明，其自得代位被保險人行使對被告之損害賠償請求權
    。惟按損害賠償只應填補被害人實際損害，保險人代位被害
    人請求損害賠償時，依保險法第53條第1 項規定，如其損害
    額超過或等於保險人已給付之賠償金額，固得就其賠償之範
    圍，代位請求賠償，如其損害額小於保險已給付之賠償金額
    ，則保險人所得代位請求者，應僅以該損害額為限，此觀最
    高法院65年度台上字第2908號判例意旨亦明。查原告固依其
    與被保險人間之保險契約之約定，賠付被保險人車體損失險
    金額243,154元，然本件被保險人所得請求之損害賠償既為2
    07,505元等情，已如前述，則參前揭說明，原告所得代位被
    保險人之損害賠償額即應以207,505元為限。
(五)末按遲延之債務，以支付金錢為標的者，債權人得請求依法
    定利率計算之遲延利息；應付利息之債務，其利率未經約定
    ，亦無法律可據者，週年利率為5%；給付無確定期限者，債
    務人於債權人得請求給付時，經其催告而未為給付，自受催
    告時起，負遲延責任。其經債權人起訴而送達訴狀，或依督
    促程序送達支付命令，或為其他相類之行為者，與催告有同
    一效力，民法第233 條第1 項前段、第203條、第229 條第2
     項分別定有明文。據此，原告請求給付自起訴狀繕本送達
    翌日即110年12月22日起至清償日止，按年息5%計算之利息
    ，於法並無不合，應予准許。
四、綜上，原告依侵權行為及保險代位之法律關係，請求被告給
    付207,505元，及自110年12月22日起至清償日止按年息百分
    之5 計算之遲延利息，即為有理由，應予准許；逾上開範圍
    之請求，則屬無據，應予駁回。
五、本件係依民事訴訟法第427條第1項適用簡易訴訟程序所為被
    告部分敗訴之判決，就被告敗訴部分，應依職權宣告假執行
    。至原告敗訴部分，其假執行之聲請，即失所附麗，應併予
    駁回。
六、據上論結，本件原告之訴為一部有理由、一部無理由，依民
    事訴訟法第436條第2項、第385條第1項前段、第389條第1項
    第3款、第79條，判決如主文。　　　　　
中　　華　　民　　國　　111 　年　　3 　　月　　24　　日
                  竹北簡易庭法　官　楊明箴
以上正本係照原本作成。
如對本判決上訴，須於判決送達後20日內向本院提出上訴狀（須
附繕本1件）。如委任律師提起上訴者，應一併繳納上訴審裁判
費。
中　　華　　民　　國　　111 　年　　3 　　月　　25　　日
                            書記官　劉亭筠
　　　　　　　　　　　　　　　　
附表
-----
折舊時間           金額
第1年折舊值        165,618×0.369×(7/12)=35,649
第1年折舊後價值    165,618-35,649=129,969